臺灣嘉義地方法院刑事判決　　　　　　　　　　　　　九十一年度訴字第四一一號
　　公　訴　人　臺灣嘉義地方法院檢察署檢察官
　　被　　　告　丙○○　女三十.
　　選任辯護人　林春發律師
右列被告因偽造文書等案件案件，經檢察官提起公訴（九十年度偵字第五一九二號）
，本院判決如左：
    主  文
丙○○行使偽造公文書，足以生損害於公眾及他人，處有期徒刑壹年捌月。緩刑伍年
。偽造協議書壹紙上所偽造「乙○○」署押貳枚、「乙○○」印文參枚均沒收。
    事  實
一、緣丙○○於民國八十九年八月間因從事房屋仲介，在嘉義縣朴子市一帶張貼法拍
    屋廣告並留下0000000000號行動電話號碼以供聯絡，適甲○○看見廣
    告因有意購屋乃與丙○○聯絡，丙○○乃基於為自己不法所有之意圖，交付名片
    一張並表示為「陳代書事務所」職員，可代辦法院拍賣不動產之標售、房屋及土
    地仲介買賣、代書業務，並佯稱有一間法拍屋：即位於嘉義市○○段劉厝小段三
    一六之四地號之土地及坐落其上一五七八建號、門牌號碼為嘉義市○○街一九五
    巷三三之二七號之建物一間（下簡稱系爭不動產），標價為新台幣（下同）二百
    七十八萬元，因另有「廖良媚」委請其購買系爭不動產並已經收取定金十萬元，
    然「廖良媚」沒有足夠現金而誘以甲○○協助投資八十萬元協助買下係系爭不動
    產可賺得豐厚利息與價差，並取得三分之一之持分，其餘不足款項則由其出資云
    云加以引誘，致甲○○誤信為真而陷於錯誤乃同意出資，而於八十九年十月十三
    日至嘉義縣太保市○○○路六十七號七樓之二號丙○○住處一同簽立「共同買賣
    合約書」，並交付八十萬元予丙○○，然丙○○取得款項後並未持以購屋；嗣甲○○發覺有異狀，乃要求丙○○提出系爭不動產所有權狀以供查閱，丙○○為求
    掩飾上開詐騙謊言，竟又基於行使偽造公文書、私文書之犯意，先於不詳時間、
    在不詳地點，偽造所有權人為「丙○○」之系爭不動產建物登記謄本（實際上系
    爭不動產真正所有權人為「曾輝哲」而非「丙○○」）傳真本一份，復偽造「乙○○」與丙○○訂立之協議書一份（上有偽造「乙○○」署名二枚、印文三枚在
    「協議書」上），分別於九十年四月十日晚上九時許、同年月十八日，在嘉義縣
    朴子市溪口里二鄰一二八號甲○○住處、嘉義市○○街「太陽城」咖啡店，交付
    上開偽造系爭不動產謄本之傳真本一紙、協議書一份與甲○○，並續佯稱已將總
    價金二百七十八萬元交給「乙○○」（乙○○涉嫌部分另經台灣嘉義地方法院檢
    察署檢察官為不起訴處分確定）且購得系爭不動產云云，足以生損害於地政機關
    對不動產管理之正確性、公信性及乙○○、甲○○；而甲○○仍覺有異而於九十
    年四月二十七日自行至嘉義市地政事務所查詢，始發現系爭不動產根本非丙○○
    所有而悉受騙。
二、案經甲○○訴由嘉義縣警察局水上分局報請台灣嘉義地方法院檢察署提起公訴。
    理  由
一、訊據被告丙○○固不否認於右揭時、地，確曾向甲○○表示其為陳代書事務所職
    員，並確實已經收取告訴人甲○○八十萬元，嗣並交付登載所有權人為丙○○之
    偽造系爭不動產登記謄本傳真本一份、偽造協議書一份予告訴人，惟否認涉有詐
    欺、行使偽造私文書、公文書之犯行，辯稱：其早於八十九年間因認識某真實年
    籍、姓名不詳、自稱「陳忠德」之代書（下簡稱「陳忠德」）而受僱在該代書事
    務所散發廣告傳單，並兼以媒介不動產買賣為業，因「陳忠德」告知系爭不動產
    之買賣機會可以賺取差價與利息，其才將該訊息告知甲○○要合資購買，事後「
    陳忠德」又向其表示真名為「乙○○」，因此才會在偵查中向公訴人指陳係受「
    乙○○」僱用；而其確曾向會首為黃錦鷹之合會標得四十八萬六千多元、其姊陳
    淑女電匯五十三萬元借伊及於八十九年十月間從世華聯合商業銀行嘉義分行提領
    現金一百多萬元，湊足一百九十八萬元後共將二百七十八萬元全部交給「陳忠德
    」，前開系爭不動產登記謄本傳真本係自「陳忠德」所傳真得來，其並不知係偽
    造，而署名及印文為「乙○○」之協議書也是「陳忠德」所交付再轉交與甲○○
    云云。
二、經查：（一）被告右揭犯行，業經告訴人甲○○於偵查中、本院訊問時指訴綦詳
    ，關於已交付八十萬元與被告、被告向告訴人佯稱要購買系爭不動產並於嗣後交
    付偽造系爭不動產謄本傳真本一份、協議書一紙等情，均為被告所是認，堪認為
    實在；（二）被告所稱受僱於「乙○○」一情，業經公訴人於偵查中傳訊乙○○
    到庭，查明乙○○絕非被告所稱經營代書事務所之人，亦未曾交付前開偽造系爭
    不動產登記謄本傳真本一份、偽造協議書一份與被告，亦從未在偽造協議書上簽
    名、用印，也從未收受被告所交付任何款項一情，並已另就乙○○涉案部分為不
    起訴處分確定，此有該不起訴處分書在卷可憑，顯見被告所辯係「乙○○」僱用
    、並交付偽造系爭不動產謄本傳真本、協議書一份等情，並非實在；（三）而被
    告於本院調查時固然又改稱僱用的老闆先前自稱「陳忠德」云云，然被告既無法
    明確指明「陳忠德」之真實年籍、姓名、地址為何，對於其所稱「代書事務所」
    之營業處所亦無法陳明所在何處，僅憑空言辯稱非其偽造而係「陳代書」所提供
    上開偽造謄本、協議書云云，實與常情有違難據以為有利被告之認定；（四）輔
    以據告訴人於偵查中所指稱：「當時買房子時，被告說只有我和她知道就好，叫
    我不要打電話到他們事務所，我從未看過「廖良媚」這個人，當時被告也沒有提
    到有乙○○這個人，我依被告給我的前述名片所印嘉義市○○路一二三號地址詢
    問，屋主說該屋未曾出租，屋主也不認識丙○○」等語；則被告誘以告訴人提供
    資金購買系爭不動產之過程充滿詭異不實，實難採信被告前開辯詞係屬實在；（
    五）此外，並有偽造「乙○○」署名二枚及印文三枚之偽造協議書一份、所有權
    人為被告丙○○名義之偽造系爭不動產登記謄本傳真本一份、告訴人與被告簽訂
    之合約書一紙、（表彰被告丙○○為「陳代書事務所」職員之）名片一張、告訴
    人自行前往申請取得系爭不動產真正謄本一份附卷可稽，本件事證已經明確，被
    告犯行堪予認定。
二、按影本與原本有相同之效果，將土地建物登記謄本狀原本予以影印後，將影本之
    部分內容竄改，重加影印，其與無製作權人將其原本竄改，作另一表示其意思者
    無異，應成立變造公文書罪（參照最高法院八十一年度台上字第一三九一號裁判
    ），本件被告前開持以交付行使之偽造系爭不動產「傳真本」，堪認與影本有同
    一之效果，足認有公文書之性質，而被告又否認有偽造或變造之行為，無從查悉
    被告究竟是否係以「變造」之方法製造該不實謄本，本院依該謄本不實之結果逕
    以認定係由被告所偽造，而該傳真本既與正本有相同之效果，顯足生損害於地政
    機關對於不動產管理之正確性及私人就不動產買賣之公信性，亦足生損害於本件
    告訴人甲○○；從而，綜上開被告所為，係犯刑法第三百三十九條第一項詐欺取
    財、刑法第二百十六條行使刑法第二百十條偽造私文書罪、行使刑法第二百十一
    條之偽造公文書罪；被告偽造「乙○○」署名二枚及印文三枚之行為乃偽造協議
    書之私文書行為之部分行為，被告偽造系爭不動產謄本傳真本之公文書後復持以
    行使、又偽造上開協議書之私文書復持以行使，其偽造之低度行為均為行使之高
    度行為吸收而不另論罪；又被告所犯詐欺取財罪、行使偽造公文書罪及行使偽造
    私文書罪間，具有方法結果之牽連關係，應從一重之行使偽造公文書罪論處，公
    訴人認被告所犯上開三罪間係犯意各別應分論併罰，容有誤會，應予更正；爰審
    酌被告不思以正途營利而行詐騙、又進而偽造私文書、公文書，詐取所得高達八
    十萬元，惡性非輕，惟被告於本院審理期間業已將全部詐得金額返還與告訴人並
    經告訴人當庭點收（見九十一年十二月十九日筆錄），公訴人雖就被告犯行從重
    求刑，惟念及被告未有任何不良前科（見被告全國前案查詢紀錄表），又已經返
    還告訴人全額犯罪所得等情，如逕從重課予徒刑之執行，恐亦過苛，乃量處如主
    文所示相當之刑，並諭知緩刑五年，以啟自新。扣案偽造協議書上偽造「乙○○
    」署名二枚、印文三枚，依刑法第二百十九條併予宣告沒收；而扣案之丙○○名
    片一張、偽造系爭不動產登記謄本之傳真本一份雖係供被告犯本罪所用之物，然
    均已交付告訴人，已非被告所有，不另沒收，附此說明。
據上論斷，應依刑事訴訟法第二百九十九條第一項前段，刑法第二百十六條、第二百
十條、第二百十一條、第二百十九條、第三百三十九條第一項、第五十五條、第七十
四條第一款，罰金罰鍰提高標準條例第一條前段，判決如主文。
本案經檢察官邱宇謙到庭執行職務。
中      華      民      國    九十一    年     十二     月    二十七    日
                                  臺灣嘉義地方法院刑事第三庭
                                          法  官  黃  國  益
右正本證明與原本無異。
如不服本判決，應於判決送達後十日內向本院提出上訴狀( 應附繕本 )。
中      華      民      國    九十一    年     十二     月    二十七    日
                                          書記官  林  柑  杏
附錄法條：
中華民國刑法第二百一十條
偽造、變造私文書，足以生損害於公眾或他人者，處五年以下有期徒刑。
中華民國刑法第二百一十一條
偽造、變造公文書，足以生損害於公眾或他人者，處一年以上七年以下有
期徒刑。
中華民國刑法第二百一十六條
行使第二百十條至第二百十五條之文書者，依偽造、變造文書或登載不實
事項或使登載不實事項之規定處斷。
中華民國刑法第二百一十九條
偽造之印章、印文或署押，不問屬於犯人與否，沒收之。
中華民國刑法第三百三十九條
意圖為自己或第三人不法之所有，以詐術使人將本人或第三人之物交付者
，處五年以下有期徒刑、拘役或科或併科一千元以下罰金。
以前項方法得財產上不法之利益或使第三人得之者，亦同。
前二項之未遂犯罰之。
